【裁判字號】    98,上訴,954
【裁判日期】    980825
【裁判案由】    違反森林法等
【裁判全文】
臺灣高等法院高雄分院刑事判決         98年度上訴字第954號
上  訴  人  臺灣屏東地方法院檢察署檢察官
上  訴  人
即  被  告  丙○○
被      告  乙○○
上列上訴人等因被告等違反森林法等案件，不服臺灣屏東地方法
院98年度訴字第291 號中華民國98年5 月4 日第一審判決（起訴
案號：臺灣屏東地方法院檢察署98年度偵字第91號），提起上訴
，本院判決如下：
     主  文
上訴駁回。
     事  實
一、丙○○、乙○○與許博志（業經原審法院以96年度簡字第70
    4 號判刑確定）意圖為自己不法之所有，共同基於竊取森林
    主產物之犯意聯絡，自民國（下同）97年12月15日起，由丙
    ○○僱用乙○○、許博志2 人，攜帶丙○○所有客觀上足以
    致人死傷之兇器鋸子2 支、園藝剪1 支，前往行政院農業委
    員會林務局屏東林區管理處所管理非屬保安林之恆春事業區
    第4 林班地（GPS 座標為X ：221775、Y ：0000000） ，以
    上開工具，共同挖掘竊取上開林班地上之森林主產物七里香
    樹1 株（最大直徑50公分、高5 公尺、樹齡約450 年，山價
    新臺幣〈下同〉992,250 元），竊取行為接續至同年月21日
    上午始得逞。得手後丙○○於同年月21日委請知情之許菊英
    （另經原審法院以98年度簡字第704 號判刑確定）與其等3
    人共同搬運該七里香下山至屏東縣車城鄉○○村○○道路旁
    ，丙○○並於同年月22日上午聯絡亦知情之韋順雄（另經原
    審法院以98年度簡字第704 號判刑確定）駕駛其承租之車號
    723 ─HB號營業大貨車前來，將該七里香搬至大貨車內運載
    離去。嗣於同日中午12時30分許，為警於屏東縣車城鄉○○
    村○○路查獲，並扣得上開七里香1 株（業已發還）及鋸子
    2 支、園藝剪1 支。
二、案經屏東縣政府警察局恆春分局報請臺灣屏東地方法院檢察
    署檢察官偵查起訴。
     理  由
一、本案卷內各項證據、無論傳聞證據、非傳聞證據或法律規定
    例外之傳聞證據，因檢察官及被告等均同意有證據能力，本
    院審酌該等證據作成時之情況，認為以之作為證據並無不當
    ，依刑事訴訟法第159 條之5 第1 項之規定，應均有證據能
    力，合先明。
二、上開犯罪事實，業據被告丙○○、乙○○於警詢、檢察官偵
    查、原審及本院審理時均坦承不諱，核與同案被告許博志、
    許菊英、韋順雄於警詢、檢察官偵查及原審審理時供述之犯
    罪情節相符，且經證人即屏東林區管理處恒春工作站技士於
    警詢時證述被告等竊取之物為國有林務局恒春事業區第四林
    班地之七里香樹種屬實，復有屏東縣政府警察局恒春分局扣
    押筆錄、扣押物品目錄表、贓物認領保管單、扣案贓證物現
    場勘驗紀錄表、恆春事業區第4 林班地空照圖、車籍查詢資
    料、森林被害告訴書、森林主副產物被害價格查定書及照片
    25幀附卷可稽，足見被告2 人確有於上開時地竊取森林主產
    物之事實，應無疑義。是本件事證明確，被告2 人上開犯行
    ，洵堪認定。
三、按國有林產物之種類、處分方式與條件、林產物採取、搬運
    、轉讓、繳費及其他應遵行事項之處分規則，由中央主管機
    關定之，森林法第15條第3 項定有明文。又森林法所規定之
    森林主產物，係指生立、枯損、倒伏之竹木及殘留之根株、
    殘材，行政院農業委員會依上開法律授權訂定發布之「國有
    林林產物處分規則」第3 條第1 款亦有規定。核被告2 人結
    夥2 人以上，以車輛載運上開竊得之七里香之行為，係犯森
    林法第52條第1 項第4 款、第6 款之結夥2 人以上為搬運贓
    物使用車輛竊取森林主產物罪。扣案鋸子2 支、園藝剪1 支
    ，為被告2 人與同案被告許博志用以竊取上開七里香所用之
    物，觀之上開物品均係以金屬製造，材質厚實，造型多有銳
    角且易於握取、運使，足以殺傷人之生命、身體，為具有危
    險性之兇器，所為雖亦構成森林法第50條之竊取森林主產物
    罪、刑法第321 條第1 項第3 款、第4 款結夥3 人以上攜帶
    兇器之加重竊盜罪，惟森林法第52條為同法第50 條 之特別
    規定，應優先適用森林法第52條第1 項各款規定論罪，不再
    論以森林法第50條、刑法第321 條第1 項第3 款、第4 款之
    罪（最高法院47年台上字第979 號判例意旨參照）。被告2
    人與同案被告許博志間，就前揭違反森林法犯行有犯意聯絡
    及行為分擔，均為共同正犯，其等自97年12月15日起至同年
    月21日止，多次挖掘前開七里香之數行為，各該當於同一犯
    罪構成要件，且侵害同一法益，依社會健全通念，咸認其各
    舉動之獨立性極為薄弱，適宜視為一個行為較為合理，使各
    舉動構成一單一之犯罪行為，給予一個法律評價，屬學理上
    所稱之接續犯，應論以一罪。按森林法於87年5 月27日修正
    時，相關罰金之條文均已修正為以新臺幣為罰金之單位，雖
    同法第52條未予明示，仍規定「併科贓額2 倍以上5 倍以下
    罰金」，惟同法之罰金條文既已經全部修正為以新台幣為貨
    幣單位，解釋上第52條之貨幣單位應與其他條文相同。
四、原審因而適用森林法第52條第1 項第4 款、第6 款、刑法第
    11條前段、第28條、第42條第5 項、第38條第1 項第2 款、
    第74條第1 項第2 款、第2 項第四款規定，審酌被告2 人之
    年齡、品行、智識能力、犯罪動機、手段、竊取財物價值非
    輕、對於法益所生侵害之程度，被告丙○○高中畢業，被告
    乙○○國中畢業，為貪圖利益，任意盜採森林主產物，被告
    2 人之分工情狀，另我國復因地狹人綢，資源有限，政府、
    民間多年來無不竭盡能力保育山林、涵養水源以維全民命脈
    ，被告2 人竟為上開犯行，實不足取，及其2 人犯後坦承犯
    行，態度尚佳，並兼衡其前科素行等一切情狀，分別量處被
    告丙○○有期徒刑捌月，被告有期徒刑柒月，復以被告等竊
    取之上開七里香山價總計為99萬2,250 元，有森林主副產物
    被害價格查定書1 份附卷可按（見偵查卷第38頁），本件被
    告2 人依其犯罪情節及惡性，依法應併科贓額2 倍即198 萬
    4,500 元之罰金，並依刑法第42條第5 項規定，就罰金部分
    諭知易服勞役之折算標準。而被告乙○○前於68年間因偽造
    文書案件，經法院判處有期徒刑7 月確定，於69年1 月3 日
    執行完畢，5 年以內未曾因故意犯罪受有期徒刑以上刑之宣
    告，此有臺灣屏東地方法院檢察署刑案資料查註紀錄表及臺
    灣高等法院被告前案紀錄表各1 份附卷可佐，其經此教訓，
    自當知所警惕而無虞再犯，認被告乙○○上開有期徒刑之宣
    告，已足策其自新，所宣告之刑，以暫不執行為適當，依法
    諭知緩刑2 年，並應向公庫支付3 萬元（此部分得為民事強
    制執行名義）。又以扣案供被告2 人及同案被告許博志
    本件犯罪使用之鋸子2 支、園藝剪1 支，為被告丙○○所有
    ，業據其供明在卷，應依刑法第38條第1 項第2 款規定，宣
    告沒收。另扣案營業大貨車1 輛，係登記為宜暉貨運股份有
    限公司所有，復無證據可認為同案被告韋順雄所有，亦不具
    違禁物或其他依法應沒收物之性質，明不得宣告沒收，業
    由該院以98年度聲字第320 號先予發還。其認事用法皆無不
    合，量刑亦稱允當，被告丙○○上訴意旨以原審估算竊贓七
    里香之山價99萬2,250 元顯然過高，指摘原判決併科贓額2
    倍即198 萬4,500 元不當，檢察官上訴意旨則略以七里香係
    國寶級樹種，價值不菲，原判決卻量處低度之刑，顯有未當
    ，為建立被告等正當法律概念，記取本次教訓，應請加重其
    刑，主謀丙○○部分請科處有期徒刑貳年，乙○○部分則改
    科處有期徒刑壹年陸月，若認乙○○宜宣告緩刑，則為緩刑
    伍年之宣告，同時併諭知保護管束，且命其向國庫支付30
    萬元云云。然查七里香係屬國寶樹，因成長緩慢，價值甚高
    ，此由邇來竊採七里香樹之案件經移送法辦者甚多，即可了
    然；而本案之七里香樹，經鑑定最大直徑為50公分，高5 公
    尺，樹齡約450 年，市價約100 萬元此經證人甲○○供述在
    卷，則經估算該樹之山價為99萬2,250 元，應屬合理，並未
    高估，是被告丙○○指摘原判決高估該樹山價，併科贓額2
    倍即198 萬4,500 元為不當，應不足取。又原審雖科處被告
    丙○○有期徒刑8 月，然因併科罰金高達198 萬4,500 元，
    如易服勞役，以罰金總額與1 年之日數比例折算，是被告丙
    ○○如無力繳納該併科罰金，尚需服1 年之勞役，等同於服
    1 年8 個月之徒刑，是原審量刑並非偏輕。至被告乙○○係
    以每日1,20 0元之代價受僱於丙○○控採七里香樹，此經丙
    ○○供明在卷，則乙○○並非主謀，其犯罪情節較輕於丙○
    ○，且參諸共同被告許博志，亦經原審法院以98年度簡字第
    704 號，判處有期徒刑7 月，緩刑2 年，並向國庫支付3 萬
    元確定，有該判決書在卷可參，被告乙○○犯罪情節與許博
    志相同，比較原審之量刑，並無輕縱，是檢察官前開上訴意
    旨所陳，亦無理由，均應予以駁回。
據上論斷，應依刑事訴訟法第368條，判決如主文。
本案經檢察官李門騫到庭執行職務。
中    華    民    國    98    年    8     月    25    日
                  刑事第四庭    審判長法  官 蕭權閔
                                      法  官 吳進寶
                                      法  官 陳吉雄
以上正本證明與原本無異。
如不服本判決應於收受本判決後10日內向本院提出上訴書狀，其
未敘述上訴理由者，並得於提起上訴後10日內向本院補提理由書
狀（均須按他造當事人之人數附繕本）「切勿逕送上級法院」。
中    華    民    國    98    年    8     月    26    日
                                      書記官 郭蘭蕙
附錄本判決論罪科刑法條：
森林法第52條第1項
（加重竊取森林主、副產物罪）
竊取森林主、副產物而有左列情形之一者，處6 月以上5 年以下
有期徒刑，併科贓額2 倍以上5 倍以下罰金：
一、於保安林犯之者。


司法院資訊處製作；財團法人民間司法改革基金會備份。
